【裁判字號】    92,訴,135
【裁判日期】    920520
【裁判案由】    損害賠償
【裁判全文】
臺灣新竹地方法院民事判決  九十二年度訴字第一三五號
    原      告  乙○○○
    訴訟代理人  甲○○
    被      告  丁○
    訴訟代理人  丙○○
右當事人間損害賠償事件，本院判決如左：
    主      文
原告之訴及假執行之聲請均駁回。
訴訟費用由原告負擔。
    事      實
壹、原告方面：
一聲明：
  (一)被告應給付原告新台幣（下同）八十萬元，及自起訴狀繕本送達翌日（即民國九
    十二年二月二十六日）起至清償日止，按年息百分之五計算之利息。
  (二)聲請以供擔保為條件之假執行宣告。
二陳述：
  (一)原告於九十一年二月一日承租被告所有位於新竹市○○路一九八號一樓之房屋（
    下稱系爭房屋），原約定作為原告經營萬巒豬腳經銷代理之用，原告並依約繳付
    押租金及房租。但經過同年二、三、四月後，因生意不佳，原告乃當面向被告以
    口頭方式表明欲增加仕鑫科技股份有限公司（下稱仕鑫公司）之產品代理銷售作
    為另一營業項目。經被告允諾後，原告即開始進行裝潢並聘請業務人員數名進行
    開發業務之工作。
  (二)詎料被告竟於九十一年五月底即向本院起訴請求原告返還租賃物，使原告無法
    進行及推展業務而受有損失如下：
    1.裝潢材料費：約十五萬元。
    2.裝潢工資：約十二萬元。
    3.招牌：九萬元。
    4.生財器具：二十萬元。
    5.人事服務費：二十萬元。
    6.搬遷費：三萬元。
    7.廣告費：三萬元。
    以上共計約八十二萬元。
  (三)為此，請求被告賠償原告八十萬元，及自起訴狀繕本送達翌日即九十二年二月二
    十六日起至清償日止，按年息百分之五計算之利息。
三證據：提出仕鑫公司銷售合約書、房屋租賃契約書各一紙為證。
貳、被告方面：
一聲明：
  (一)原告之訴駁回。
  (二)如受不利判決願供擔保請准宣告免為假執行。
二陳述：
  (一)否認原告已得被告之同意變更營業項目。查兩造系爭房屋租賃契約第一條即已言
    明營業項目限於「萬巒豬腳經銷代理權」使用，被告從未同意原告得變更此一營
    業項目為仕鑫科技之業務，原告對此應負舉證責任。且原告此部分主張業經本院
    九十一年度竹簡字第三七六號確定判決認定為不可採。
  (二)至原告主張受有損害及明細，既未能舉證以實其說，亦不足採信。
三證據：提出本院九十一年度竹簡字第三七六號民事判決、存證信函二紙為證。
、本院依職權調閱九十一年度竹簡字第三七六號返還租賃物民事事件全卷。
    理    由
一本件原告主張：原告於九十一年二月一日承租被告所有位於新竹市○○路一九八號
  一樓之房屋，原約定作為原告經營萬巒豬腳經銷代理之用，原告並依約繳付押租金
  及房租，嗣因生意不佳，原告乃當面向被告以口頭方式表明欲增加仕鑫公司之產品
  代理銷售作為另一營業項目。經被告允諾後，原告即開始進行裝潢並聘請業務人員
  數名進行開發業務之工作。詎料被告竟於九十一年五月底即向本院起訴請求原告返
  還租賃物，使原告無法進行及推展業務而受有約八十二萬元之損害。為此，爰請求
  被告賠償原告八十萬元，及自起訴狀繕本送達翌日即九十二年二月二十六日起至清
  償日止，按年息百分之五計算之利息等語。
二被告則以：否認原告已得被告之同意變更營業項目，且查兩造系爭房屋租賃契約第
  一條即已言明營業項目限於「萬巒豬腳經銷代理權」使用，被告從未同意原告得變
  更此一營業項目為仕鑫公司之業務，原告對此應負舉證責任；且原告此部分主張業
  經本院九十一年度竹簡字第三七六號確定判決認定為不可採；至原告所生受有損害
  及明細，既未能舉證以實其說，亦不足採信，故本件原告之訴為無理由等語，資為
  抗辯。
三原告主張其與被告就系爭房屋訂有租賃契約，租賃期限自九十一年二月一日起至九
  十三年一月三十一日止；原告於承租後原經營萬巒豬腳之經銷代理，於九十一年五
  月間起即改作仕鑫公司業務之代理等事實，業據其提出仕鑫公司銷售合約書、房屋
  租賃契約書為證，被告對此亦不爭執，自堪信原告此部份主張為真實。
四本件原告主張：伊已經被告允諾增加仕鑫公司之產品代理銷售作為系爭房屋另一營
  業項目，詎被告竟訴請原告返還租賃物，使原告受有損害云云，被告則以：否認同
  意原告變更租賃物用途，兩造間租賃契約已經被告合法終止等語為抗辯。則本件原
  告既主張被告違約終止兩造租賃契約，使原告受有損害，則被告是否合法終止租約
  及是否應對原告負損害賠償之責，即為本件所應審究者。茲論述如下：
(一)按因故意或過失，不法侵害他人之權利者，負損害賠償責任。故意以背於善良風俗
  之方法，加損害於他人者亦同，民法第一百八十四條第一項定有明文。是侵權行為
  所發生之損害賠償請求權，以有故意或過失之不法行為，侵害他人權利為其成立要
  件，若其行為並無不法性，即無賠償責任之可言。查被告曾以原告將系爭房屋改作
  為仕鑫科技之代理業務，已違反雙方所訂租賃契約，經被告以存證信函催告後，原
  告仍置之不理，經被告合法終止雙方租賃契約為由，起訴請求原告應返還系爭租賃
  房屋，並經本院九十一年度竹簡字第三七六號民事判決判命原告應將系爭房屋全部
  遷讓交還原告確定，並認定：「被告確違反兩造約定之使用方法而為租賃物之使用
  ，已如前述，依據民法第四百三十八條第二項之規定，承租人違反約定方法而為租
  賃物之使用、收益，經出租人阻止而仍繼續為之者，出租人得終止契約，兩造契約
  第十四條亦約定兩造應遵守契約約定，如有違背，出租人得隨時解約（按即終止契
  約之意）收回房屋，有該契約書影本在卷可憑，而原告於九十一年五月十一日曾以
  存證信函勸阻被告停止為違反約定方法之行為，然被告仍繼續為之，並於九十一年
  五月十三日以存證信函回覆其經營省電工程並未違法，原告即又於九十一年五月十
  八日以存證信函為終止租賃契約之意思表示，有該等存證信函附卷可稽，依上開說
  明，兩造租賃關係即已終止，被告自應將系爭房屋遷讓返還予原告，是原告本於租
  賃之法律關係請求被告遷讓返還系爭房屋，於法自屬有據，應予准許。」等語綦詳
  ，業經本院依職權調閱前開返還租賃物民事事件全卷核閱無誤。而原告雖執陳詞主
  張：從事仕鑫公司代理業務事先經過被告同意云云，然未能提出任何證據，且原告
  亦自陳：並無留下可證明被告有同意之證據等語，自難憑原告片面之詞即為對其有
  利之認定，其前開主張實不足採。從而，兩造間租賃契約業經被告合法終止乙節，
  至堪認定。而被告終止與原告就系爭房屋之租賃契約既係符合兩造租賃契約之合法
  權利行使，難認其終止租賃契約之行為有何不法可言，揆諸首開法條及說明，自與
  侵權行為之要件不符。
(二)次按因可歸責於債務人之事由，致給付不能者，債權人得請求賠償損害，民法第二
  百二十六條第一項固亦定有明文，然仍以債務人有可歸責之行為為其要件。而被告
  終止兩造間系爭房屋之租賃關係既屬合法，要不得謂有何可歸責之事由。故原告主
  張：被告違反兩造間租賃契約，應賠償原告因此所受之損害云云，亦非可取。
五綜上所述，兩造間就系爭房屋之租賃契約，既經被告以原告違約為由合法終止，並
  無不法性或可歸責之事由，自不符侵權行為或債務不履行之要件。從而，原告主張
  被告違反租賃契約收回租賃物，使其受有損害，求為命被告賠償原告八十萬元，及
  自起訴狀繕本送達翌日即九十二年二月二十六日起至清償日止，按年息百分之五計
  算之利息之判決，即無理由，應予駁回，其假執行之聲請亦失所依據，應併予駁回
  。
六據上論結，本件原告之訴為無理由，依民事訴訟法第七十八條，判決如主文。
中      華      民      國    九十二    年      五      月      二十    日
                                  臺灣新竹地方法院民事第一庭
                                        審判長法    官  蔡孟芳
                                              法    官  滕治平
                                              法    官  鄭子俊
右為正本係照原本作成。
如對本判決上訴，須於判決送達後廿日內向本院提出上訴狀。
~B法院書記官  林美足
中      華      民      國    九十二    年      五      月      二十    日


司法院資訊處製作；財團法人民間司法改革基金會備份。
